臺灣屏東地方法院刑事判決
111年度金訴字第205號
公  訴  人  臺灣屏東地方檢察署檢察官
被      告  張開鴻



上列被告因詐欺等案件，經檢察官提起公訴（111年度偵字第120
7號），被告於準備程序中就被訴事實為有罪之陳述，經告知簡
式審判程序之旨，並聽取當事人之意見後，經本院合議庭裁定由
受命法官獨任進行簡式審判程序，判決如下：
    主  文
張開鴻犯三人以上共同詐欺取財罪，處有期徒刑壹年貳月。
未扣案之犯罪所得新臺幣肆仟元沒收，於全部或一部不能沒收或
不宜執行沒收時，追徵其價額。
    事實及理由
一、犯罪事實及證據名稱，除後述外，餘均引用起訴書之記載（
    如附件）：
  ㈠犯罪事實欄一第8至16行「而依張開鴻之知識及通常經驗，應
    可判斷單純提供帳戶並提領帳戶內款項之工作，並非正常之
    工作型態，且一般人均可自行申請金融帳戶使用，如非意圖供
    犯罪使用，無須利用他人金融帳戶收款後，再要求他人代為提
    領、轉交款項之必要，而預見其所從事者可能係為『林佳慧』
    等詐騙集團成員提供帳戶並提領詐騙贓款之工作，縱確係提
    領詐騙款項也不違反其本意，與詐欺集團成員，共同意圖為
    自己不法所有，基於3人以上共同詐欺取財、洗錢之犯意聯絡
    」更正為「張開鴻已預見此可能係詐騙集團向他人施用詐術
    後，為隱匿詐欺所得財物之去向、所在，而令遭詐欺之人將
    款項匯入其金融帳戶後，由其提領，造成金流斷點，竟仍共
    同意圖為自己不法之所有，基於3人以上詐欺取財、一般洗
    錢之不確定故意之犯意聯絡」。
  ㈡犯罪事實欄一第27行「臨櫃提領19萬7,000款項」更正為「臨
    櫃提領19萬7,000元款項」。
  ㈢證據名稱增列「被告張開鴻於本院準備程序及審理中之自白
    」。
二、論罪科刑：
  ㈠核被告張開鴻所為，係犯刑法第339條之4第1項第2款之三人
    以上共同詐欺取財罪、洗錢防制法第14條第1項之一般洗錢
    罪。
  ㈡被告與「林佳慧」、「＠傑」、前來收款之詐騙集團成員，以
    及其他詐騙集團成員間，有犯意聯絡及行為分擔，應論以共
    同正犯。
  ㈢被告以一行為觸犯三人以上共同詐欺取財罪、一般洗錢罪，
    為想像競合犯，應從一重之三人以上共同詐欺取財罪處斷。
  ㈣被告關於一般洗錢犯行於本院審理中自白，符合洗錢防制法
    第16條第2項減輕其刑之規定，雖因從一重之三人以上共同
    詐欺取財罪處斷，且無以一般洗錢罪之最輕本刑形成處斷刑
    之情形，無再依前揭規定減輕其刑之必要與空間，仍將於量
    刑時審酌。
  ㈤爰審酌被告不思正途獲取經濟收入，已知悉其行為可能係從
    事提領詐欺犯罪所得及一般洗錢犯行，仍基於不確定故意為
    之，使金流產生斷點，追查趨於複雜，造成告訴人朱維洲受
    有財產損害新臺幣（下同）20萬元，犯罪所生之危害程度非
    輕，所為實屬可議。被告未能與告訴人達成和解、調解或賠
    償所受損害，應為其不利之考量。惟念及被告犯後坦承犯行
    （含一般洗錢罪）。兼衡被告在本案犯罪中所扮演之角色、
    所獲得報酬、參與犯罪之程度、犯罪動機、目的、手段、被
    告於本院審理中自陳之智識程度與生活狀況（本院卷第43頁
    ）等一切情狀，量處如主文所示之刑。
三、沒收：
  ㈠被告獲得4,000元之報酬，未據扣案，應依刑法第38條之1第1
    項前段、第3項規定宣告沒收，於全部或一部不能沒收或不
    宜執行沒收時，追徵其價額。
  ㈡至被告扣除前揭報酬後交付予前來取款之詐欺集團成員之洗
    錢標的19萬6,000元，因已轉交，被告未具實際管領支配力
    ，自無庸依洗錢防制法第18條第1項規定於被告罪刑項下宣
    告沒收。
四、如不服本判決，應於收受判決後20日內向本院提出上訴書狀
    ，並應敘述具體理由（均須按他造當事人之人數附繕本）。
    　
據上論斷，應依刑事訴訟法第273條之1第1項、第299條第1項前
段、第310條之2、第454條，判決如主文。
本案經檢察官翁逸玲提起公訴，檢察官王光傑到庭執行職務。
中　　華　　民　　國　　111 　年　　9 　　月　　15　　日
                    刑事第二庭　法  官  楊子龍
以上正本證明與原本無異。
如不服本判決應於收受判決後20日內向本院提出上訴書狀，並應
敘述具體理由；其未敘述上訴理由者，應於上訴期間屆滿後20日
內向本院補提理由書（均須按他造當事人之人數附繕本）「切勿
逕送上級法院」。
中　　華　　民　　國　　111 　年　　9 　　月　　15　　日
                                書記官  鄭嘉鈴
附錄論罪科刑法條：
【中華民國刑法第339條之4】
犯第339條詐欺罪而有下列情形之一者，處1年以上7年以下有期
徒刑，得併科1百萬元以下罰金：
一、冒用政府機關或公務員名義犯之。
二、三人以上共同犯之。
三、以廣播電視、電子通訊、網際網路或其他媒體等傳播工具，
    對公眾散布而犯之。
前項之未遂犯罰之。
【洗錢防制法第14條】
有第二條各款所列洗錢行為者，處7年以下有期徒刑，併科新臺
幣5百萬元以下罰金。
前項之未遂犯罰之。
前二項情形，不得科以超過其特定犯罪所定最重本刑之刑。
附件：
臺灣屏東地方檢察署檢察官起訴書
                                     111年度偵字第1207號
　　被　　　告　張開鴻　
上列被告因詐欺等案件，已經偵查終結，認應提起公訴，茲將犯
罪事實及證據並所犯法條分敘如下：
　　　　犯罪事實
一、張開鴻於民國110年7月中某日，透過社群網站Facebook上「
    屏東兼職網站」社團得知兼職、高薪的工作機會，旋即透過
    通訊軟體LINE與「林佳慧」所屬詐騙集團成員聯繫，「林佳
    慧」表示工作內容為提供個人銀行帳戶給公司從事比特幣交
    易，且於他人匯入款項至帳戶後，再依指示提領匯入之款項
    ，張開鴻旋依指示與LINE自稱「＠傑」之男子聯絡，「＠傑」
    再告知張開鴻，若有款項匯入帳戶會通知張開鴻，請張開鴻
    提領帳戶內款項予指定之外務員收取。而依張開鴻之知識及
    通常經驗，應可判斷單純提供帳戶並提領帳戶內款項之工作
    ，並非正常之工作型態，且一般人均可自行申請金融帳戶使用
    ，如非意圖供犯罪使用，無須利用他人金融帳戶收款後，再要
    求他人代為提領、轉交款項之必要，而預見其所從事者可能
    係為「林佳慧」等詐騙集團成員提供帳戶並提領詐騙贓款之
    工作，縱確係提領詐騙款項也不違反其本意，與詐欺集團成
    員，共同意圖為自己不法所有，基於3人以上共同詐欺取財、
    洗錢之犯意聯絡，由張開鴻於110年7月18日以通訊軟體LINE
    將其所申辦之上海啇業儲蓄銀行屏東分行帳號000-00000000
    000000號帳戶（下稱銀行帳戶）存摺封面，提供予詐欺集團
    成員「林佳慧」作為詐騙款項匯入之用。嗣本案詐騙集團成
    員取得銀行帳戶帳號後，即於110年7月20日9時許，由該詐
    騙集團不詳成員撥打電話予朱維洲，佯為其老闆陳雅智，再
    於同年月22日9時許，對朱維洲誆稱有一張票到期，請其代
    匯款項云云，致朱維洲陷於錯誤，於同日11時許，在臺東市
    ○○路○段000號知本郵局，以臨櫃匯款方式，匯款新臺幣（下
    同）20萬元至前揭銀行帳戶中。張開鴻於款項入其銀行帳戶
    後，復依「＠傑」之指示，於同日12時35分許，臨櫃提領19
    萬7,000款項，並依「＠傑」指示將其提領之款項交予詐騙集
    團成員收取，共交付19萬6,000元，因此切斷金流，製造資金斷
    點，掩飾隱匿詐欺所得去向與所在，而張開鴻則取得4,000元
    之報酬。嗣朱維洲查覺有異，報警處理，始循線而查悉上情。
二、案經朱維洲由宜蘭縣政府警察局宜蘭分局報告偵辦。
　　　　證據並所犯法條
一、證據清單及待證事實
編號 證據名稱 待證事實   1 被告張開鴻於警詢及偵查 中之自白　 被告張開鴻坦承於前揭時間透過網際網路得知兼職、高薪廣告，並提供銀行帳戶予詐騙集團成員，且依指示提領告訴人朱維洲所匯入之款項，並交付19萬6,000元予詐騙集團成員收取，而取得4,000元報酬之事實。   2 告訴人朱維洲於警詢中指 訴、內政部警政署反詐騙 諮詢專線紀錄表、臺東縣 政府警察局臺東分局溫泉派出所受理詐騙帳戶通報警示簡便格式表及郵政跨行匯款申請書影本、遭詐騙通聯紀錄及對話擷圖 證明告訴人朱維洲因詐欺集團成員之詐欺行為陷於錯誤，而於首揭時間，匯款20萬元至銀行帳戶之事實。   3 上海商業儲蓄銀行存款開戶及各項服務申請書及帳戶交易明細查詢 證明該銀行帳戶為被告所申設，且該帳戶業遭詐騙集團利用，嗣告訴人將遭詐款項匯入該銀行帳戶後，由被告提領告訴人遭詐款項中之19萬7,000元等事實。   4 被告提供其與詐騙集團成員「林佳慧」、「＠傑」之LINE對話紀錄 證明被告提供其銀行帳戶之資料給詐騙集團成員「林佳慧」，於提領告訴人所匯款項之際，密切與詐欺集團成員「＠傑」聯繫，並於提領19萬7,000元後，依指示至約定地點交付19萬6,000元予詐騙集團成員之事實。 
二、核被告所為，係犯刑法第339條之4第1項第2款之三人以上犯
    詐欺取財及洗錢防制法第14條第1項之洗錢等罪嫌。被告與
    「林佳慧」、「＠傑」及外務員等人所屬詐騙集團成員就上
    開犯行間，有犯意聯絡及行為分擔，為共同正犯。又上開刑
    法第339條之4第1項第2款之加重詐欺取財罪嫌、洗錢防制法
    第14條第1項洗錢罪嫌間有方法目的之關係，且其間有實行
    行為局部同一之情形，係以一行為觸犯上開兩罪名，請依刑
    法第55條論以想像競合犯，從一重即刑法第339條之4第1項
    第2款之三人以上共犯詐欺取財罪處斷。至被告上開犯罪所
    得請依刑法第38條之1第1項、第3項規定宣告沒收，如全部
    或一部不能沒收或不宜執行沒收時，亦請追徵其價額。
三、依刑事訴訟法第251條第1項提起公訴。
中　　華　　民　　國　 111　　年　　5 　　月　　6 　　日
                              檢  察  官  翁逸玲